【裁判字號】    99,交聲,11
【裁判日期】    990526
【裁判案由】    違反道路交通管理處罰條例聲明異議
【裁判全文】
臺灣基隆地方法院交通事件裁定          99年度交聲字第11號
移送機關即  交通部公路總局臺北區監理所基隆監理站
原處分機關
異  議  人  甲○○
即受處分人
上列受處分人因違反道路交通管理處罰條例案件，對於交通部公
路總局臺北區監理所基隆監理站民國97年11月10日所為之處分（
原處分案號：基監字第裁42S00000000號），聲明異議，本院裁
定如下：
    主  文
異議駁回。
    理  由
一、原處分意旨略以：受處分人曹佳雯於民國97年11月6日19時
    30分許，將其所有之F4-0988號自用小客車停放於台南市○
    ○路280號之停車格內，然其車輛之前方竟懸掛變造之車牌
    （以黑色膠帶將F4-0988變造為E4-0988號），故原處分機關
    於97年11月10日以基監字第裁42S00000000號裁決書，以其
    違反道路交通管理處罰條例第12條第1項第3款之規定，裁處
    異議人罰鍰10800元，並依同條第2項規定將上開變造之牌照
    扣繳之。
二、聲明異議意旨略以：受處分人即異議人曹佳雯所有之上開車
    輛上雖懸掛E4-0988號車牌，然此應係遭人陷害所致，且其
    夫乙○○因此事件所涉之偽造文書案件，業經臺灣台南地方
    法院檢察署檢察官為不起訴處分。且異議人完全不知車牌被
    偽造成E4-0988號，因異議人之車輛長期停放在基隆市○○
    路，停車費異議人均有準時繳納，故對此提出聲明異議等語
    。
三、經查：
  (一)本件原處分機關於97年11月10日為裁決後即於當日送達於受
    處分人住處，並由其簽名收受，而受處分人於同年11月24日
    向原處分機關提出「交通違規陳述書」等情，此有交通部公
    路總局台北區監理所基隆監理站函附之交通違規陳述單影本
    1紙在卷可參。觀諸受處分人前揭「交通違規陳述書」所載
    ：「本人確實不知車牌被偽造，本人均有繳納停車費，並未
    察覺到車牌為E4-0988，並非故意，請貴站查明」等內容，
    受處分人對於本件原處分機關所為裁決書認定其有「使用變
    造之牌照」之違規事實，裁處罰鍰新臺幣10800元，並扣繳
    牌照，有表示不服而提出抗辯之意思。其書狀雖未明白記載
    「聲明異議」乙詞，然受處分人既係於收受該裁決書後，始
    向原處分機關提出「交通違規陳述書」，揆諸前揭條文規定
    ，及依該陳述書之內容文義及提出之時間點觀之，應認定該
    陳述書係受處分人對原裁決書表示不服所提出之聲明異議，
    而非僅係於處罰裁決前對舉發事實所為之意見陳述而已，故
    受處分人雖於98年12月29日始向原處分機關聲明異議，應未
    逾聲明異議之法定期間，先予說明。
  (二)次按汽車有下列情形之一者，處汽車所有人新臺幣3600元以
    上10800元以下罰鍰，並禁止其行駛：三、使用偽造、變造
    或矇領之牌照，道路交通管理處罰條例第12條第1項第3款定
    有明文。又按違反行政法上義務之行為，非出於故意或過失
    者，不予處罰，行政罰法第7條第1項定有明文。又交通裁決
    機關依道路交通管理處罰條例所為之罰鍰、記點之裁定，具
    有行政罰之性質，自有上開規定之適用。是以，對於性質屬
    於行政罰之交通違規事件，即以行為人有故意或過失為得依
    法處罰之要件，則縱認行為人並非故意違反道路交通管理處
    罰條例之規定，然若行為人係出於過失者，仍得加以處罰。
    基此，即便異議人並非故意使用變造之牌照，而係出於過失
    而使用變造之牌照，仍應該當上開規定而受處罰。
  (三)雖異議人於本院調查中陳稱：伊所有之車號F4-0988號車不
    知被何人貼上黑色膠帶成為E4-0988號，且停車後很少注意
    車牌號碼為何，伊並非為了規避交通違規才貼上黑色膠帶等
    語，此核與異議人之夫即證人乙○○到庭所述一致、且證人
    乙○○於97年11月日晚間7時30分許，因駕駛上開車輛在台
    南市○○路280號前停車，嗣經停車收費員察覺懸掛於車輛
    前方之E4-0988號車牌一面有異狀，始報警處理，經警以其
    涉有變造特種文書罪嫌而移送，該案嗣經臺灣台南地方法院
    檢察署檢察官以97年度偵字第16645號認乙○○之罪嫌不足
    ，而為不起訴處分確定在案，此有不起訴處分書影本在卷可
    按。故本件尚無積極證據證明異議人係明知其車牌係變造為
    「E4-0988號」，而有故意使用上開變造牌照之行為，合先
    說明。
  (四)然依照道路交通安全規則第8條前段規定：「汽車牌照包括
    號牌、行車執照及拖車使用證，為行車之許可憑證，由汽車
    所有人向公路監理機關申請登記，經清繳其所有違反公路法
    與道路交通管理處罰條例規定之罰鍰及未繳納之汽車燃料使
    用費並檢驗合格後發給之」。第11條第1項第1款規定「汽車
    號牌每車輛兩面，應正面懸掛於車輛前後端之明顯適當位置
    」、第2項、第3項則規定：「汽車號牌不得變造損毀、塗抹
    或粘貼其他材料、加裝邊框或霓虹燈、裝置旋轉架、顛倒懸
    掛或以安裝其他器具之方式使不能辨認其牌號，並不得以他
    物遮蔽，如有污穢，致不能辨認其牌號時，應洗刷清楚。汽
    車號牌有裁剪或扭曲懸掛者，以損毀號牌論」。故堪認汽車
    號牌（即車牌）係為取得行車許可之重要證明，上開規定即
    令汽車所有人平日有義務加以注意號牌懸掛之位置是否正確
    ，是否有遭他物遮蔽、污穢或粘貼其他材料之情形，以免他
    人不能正確辨識車牌。惟查，依卷內由異議人提出之車號「
    E4-0988號」停車繳費紀錄查詢明細所示，堪知以E4-0988號
    車而開立停車繳費單之路邊停車日期各為：97年10月1日、
    同年10月7日、同年10月23日、同年10月27日、同年11月5日
    ，而證人乙○○於97年11月6日在台南市停車時為警查獲，
    故足認異議人車輛之上開車牌業經貼上黑色膠帶之期間長達
    1個多月，然異議人於上開期間內，應有多次使用、乘坐車
    輛之紀錄，竟未能發現車牌與原車號不符，縱然無法證明故
    意，亦顯然有所過失。次查，上開停車單據係於同年10月7
    日、10月23日、11月5日分次繳納，且上開停車時所開立之
    人工計時繳費通知單上均有註明車號為「E4-0988號」，其
    字體清晰可辯，此有停車繳費紀錄查詢報表、基隆市政府99
    年5月20日基府交管貳字第0990155536號函所附之人工計時
    繳費通知單影本5份在卷可查，故異議人繳費時，應可從繳
    費通知單上清晰之字跡，察覺出與其原本車號不符，然其停
    車、繳費多次，卻未加以察覺，由上開情節以觀，亦明顯有
    所過失。末查，本案之變造車牌一面，前經扣案於臺灣台南
    地方法院檢察署97年度偵字第16645號偽造文書案件中，業
    由檢察官勘驗後查知：英文字母「F」之下方貼有黑色膠帶
    ，膠帶之原寬度較字母「F」之線條為廣，因此向內折以符
    合寬度，此有勘驗筆錄、照片2張附於上開卷宗可佐，此經
    本院調閱上開卷宗後，審閱無訛，並以影本附於本院可參。
    故從車牌之外觀上應可察覺號牌上「F」之線條、材質與「F
    」下方黑色橫紋之線條粗細、材質、厚度有所不同。故異議
    人之車牌業經變造達1個月，於使用中卻未能依照上述規定
    加以注意，且繳交停車費時，竟又未能察覺所開立單據之車
    輛號碼非其所有之車號，況本件係以黑色膠帶粘貼之方式為
    變造，兩者材質非肉眼不能辨識之情形下，異議人疏未察覺
    ，其又無不能注意之情事，故顯有過失至明。
五、綜上所述，縱使異議人並非故意使用變造之牌照，然係出於
    過失而使用變造之牌照，仍應該當上開規定而受行政處罰，
    則異議人使用變造之牌照之違規行為，已詳述如前，故原處
    分機關依前揭道路交通管理處罰條例第12條第1項第3款之規
    定裁處異議人罰鍰10800元，並依同條第2項規定將牌照扣繳
    ，核無違誤。異議人聲明異議，為無理由，應予駁回。
六、據上論斷，應依道路交通案件處理辦法第19條，裁定如主文
    。
中    華    民    國    99    年    5     月    26    日
                  交通法庭法    官  鄭培麗
以上正本證明與原本無異。
對於本件裁定如有不服，應於收受送達後5日內，向本院提出抗
告書狀，敘述抗告之理由，抗告於臺灣高等法院。
中    華    民    國    99    年    5     月    26    日
                          書 記 官  湯惠芳

司法院資訊處製作；財團法人民間司法改革基金會備份。
